臺灣橋頭地方法院刑事判決　　　　　　 110年度交易字第76號
公　訴　人　臺灣橋頭地方檢察署檢察官
被　　　告　張東城




上列被告因公共危險等案件，經檢察官提起公訴（110 年度偵字
第2241號），本院判決如下：
    主  文
張東城犯附表一所示共貳罪，分別處附表一主文欄所示之刑及沒
收。應執行有期徒刑柒月，如易科罰金，以新臺幣壹仟元折算壹
日。
    犯罪事實
一、張東城於民國110年2月14日下午5時許至同日晚上6時許，在
    其位於高雄市○○區○○路00巷0○0號住處飲用啤酒後，明
    知酒後不得駕駛動力交通工具，仍基於酒後駕駛動力交通工
    具之犯意，於同日晚上6時許，騎乘車牌號碼000-000號普通
    重型機車上路，嗣因張東城對張芳輝為下述犯罪事實二所載
    恐嚇犯行，於同日晚上6 時40分許，在高雄市○○區○○路
    00巷00號前，為獲報前往該處處理之員警發現其身上有濃厚
    酒味，遂對其實施吐氣酒精濃度測試，而於同日晚上6 時51
    分許，測得其吐氣中酒精濃度為每公升0.53毫克，因而查悉
    上情（下稱犯罪事實一）。
二、張東城於110年2月14日晚上6 時許，酒後騎乘前揭機車行經
    高雄市杉林區司馬路74巷口時，因與行經該處之張芳輝發生
    口角爭執，竟基於恐嚇之犯意，騎乘上開機車，尾隨張芳輝
    返回張芳輝位於高雄市○○區○○路00巷00號住處外，先自
    其機車腳踏墊處拿起內有微量汽油之汽油桶，再持打火機作
    勢點燃，而以此加害生命、身體之事恐嚇張芳輝，使張芳輝
    因而心生畏懼，致生危害於安全。嗣經張芳輝與其胞弟張芳
    雄合力將張東城壓制在地，並報警處理，經警獲報前往處理
    ，當場在張東城前揭機車旁扣得如附表二所示之汽油桶1 個
    及打火機1支，始查悉上情（下稱犯罪事實二）。
三、案經張芳輝訴由高雄市政府警察局旗山分局報告臺灣橋頭地
    方檢察署檢察官偵查起訴。
    理  由
一、按被告以外之人於審判外之言詞或書面陳述，除法律有規定
    者外，不得作為證據；惟按被告以外之人於審判外之陳述，
    雖不符合刑事訴訟法第159條之1至第159條之4之規定，但經
    當事人於審判程序同意作為證據，法院審酌該言詞陳述或書
    面陳述作成時之情況，認為適當者，亦得為證據；當事人、
    代理人或辯護人於法院調查證據時，知有刑事訴訟法第159
    條第1 項不得為證據之情形，而未於言詞辯論終結前聲明異
    議者，視為有前項之同意，刑事訴訟法第159條第1項及第15
    9條之5分別定有明文。本判決下述所引用之傳聞證據，業經
    檢察官、被告張東城於本院準備程序及審判程序時表示同意
    有證據能力（見交易卷第82頁、第163 頁），或未於言詞辯
    論終結前聲明異議（見交易卷第179頁至第185頁），本院審
    酌上開證據資料製作時之情況，核無任何不法之瑕疵，亦認
    適為本案認定事實之依據，依刑事訴訟法第159條之5之規定
    ，均有證據能力。
二、認定犯罪事實所憑之證據及理由
  ㈠犯罪事實一
    上開犯罪事實一，業據被告於警詢、偵訊、本院準備程序及
    審判程序坦承不諱（見警卷第10頁至第11頁；偵卷第18頁、
    第66頁；審交易卷第47頁；交易卷第80頁、第162頁、第185
    頁），並有現場照片（見警卷第41頁至第43頁）、高雄市政
    府警察局旗山分局杉林分駐所酒精測試報告（見警卷第59頁
    ）、財團法人台灣商品檢測驗證中心呼氣酒精測試器檢定合
    格證書（見警卷第63頁）、高雄市政府警察局舉發違反道路
    交通管理事件通知單（見警卷第61頁）及被告所騎乘之車牌
    號碼000-000 號普通重型機車車輛詳細資料報表（見警卷第
    65頁）附卷可稽，洵堪認定。
  ㈡犯罪事實二
    訊據被告固坦承有於110 年2月14日晚上6時許，在高雄市杉
    林區司馬路74巷口與告訴人張芳輝因故發生口角爭執，其乃
    騎車前往告訴人位於高雄市○○區○○路00巷00號住處（下
    稱告訴人司馬路住處）前，後為告訴人及告訴人胞弟張芳雄
    一同壓制在地，警方到場處理後，有在現場扣得汽油桶1 個
    及打火機1 支，且該汽油桶是其所有等情；惟矢口否認有何
    恐嚇犯行，辯稱：伊在告訴人住處外沒有以拿汽油桶及打火
    機作勢點燃之方式恐嚇告訴人，伊當天是拿汽油桶要從伊位
    於高雄市○○區○○路00巷0○0號住處，前往位於高雄市○
    ○區○○路000 號之中油加油站，途中剛好行經告訴人司馬
    路住處，現場扣案之打火機不是伊的，伊不知道打火機是誰
    的，也不知道打火機為何會掉落在現場云云。經查：
  ⒈被告於110年2月14日晚上6 時許，酒後騎乘機車在高雄市杉
    林區司馬路74巷口，與行經該處之告訴人發生口角爭執，並
    騎乘上開機車前往告訴人司馬路住處外，後為告訴人與張芳
    雄合力壓制，嗣經警方獲報前往處理，當場扣得如附表二編
    號1所示之汽油桶子1個、編號2所示之打火機1支等情，為被
    告所承（見警卷第7 頁至第12頁；偵卷第17頁至第18頁、第
    65頁至第66頁；交易卷第80頁至第81頁、第83頁至第85頁）
    ，核與證人即告訴人於警詢、偵訊、本院準備程序及審判程
    序（見警卷第15頁至第19頁；偵卷第52頁至第53頁；審交易
    卷第53頁；交易卷第88頁、第165頁至第174頁）、證人即告
    訴人胞弟張芳雄於警詢、偵訊及本院審判程序（見警卷第21
    頁至第25頁；偵卷第53頁；交易卷第175頁至第177頁）所述
    相符，並有高雄市政府警察局旗山分局杉林分駐所110 報案
    紀錄單（見警卷第55頁至第57頁）、現場照片（見警卷第45
    頁至第47頁）、被告傷勢照片（見警卷第51頁至第53頁）、
    高雄市政府警察局旗山分局杉林分駐所110年2月14日員警職
    務報告（見警卷第3 頁）、高雄市政府警察局旗山分局扣押
    筆錄、扣押物品目錄表及扣押物品照片（見警卷第27頁至第
    30頁、第33頁、第49頁；偵卷第73頁至第75頁）附卷可證，
    復有如附表二編號1所示之汽油桶1個、編號2 所示之打火機
    1支扣案可佐，是此部分事實，洵堪認定。
  ⒉證人即告訴人於警詢、偵訊及本院審判程序證稱：伊係經營
    瓦斯行，伊於110 年2月14日晚上6時許剛送完瓦斯要返回住
    處的途中，就在高雄市杉林區司馬路74巷口遇到被告，被告
    就開始無故不斷辱罵伊，伊就不理被告，返回住處後，卻發
    現被告騎乘機車尾隨伊回到住處，伊胞弟張芳雄住在伊隔壁
    ，有聽到聲響所以從住處內走出來查看，被告是先從其機車
    腳踏墊處拿起汽油桶，再從褲子口袋拿出打火機，伊和張芳
    雄因為看到被告左手高舉汽油桶、右手高舉打火機，並撥轉
    打火機作勢點燃，伊和張芳雄感到非常害怕，因為現場還有
    聞到汽油味，且當時還有瓦斯桶在伊機車上，擔心被告真的
    點燃造成更大的危害，伊和張芳雄才會立即向前將被告壓制
    在地，壓制過程因為發生推擠，被告機車才會倒地，伊壓制
    被告的過程中，因為覺得很危險，所以立即撥打110 報案，
    伊和張芳雄壓制被告直到員警到場處理，現場的汽油桶和打
    火機都是被告的等語（見警卷第15頁至第19頁；偵卷第52頁
    至第53頁；交易卷第165頁至第174頁）；核與證人張芳雄於
    警詢、偵訊及本院審判程序證稱：伊於110年2月14日晚上6
    時許在伊住處內，因為聽到門外有聲響就出門查看，就看到
    被告從機車腳踏墊處拿出汽油桶，從褲子口袋拿出打火機，
    右手高舉打火機，左手高舉汽油桶，並撥轉打火機作勢點燃
    ，現場有聞到汽油味，伊和張芳輝擔心被告真的點燃造成更
    大的危害，才會合力將被告壓制在地上等待員警到場處理，
    壓制過程因為發生推擠，被告機車才會倒地，現場的汽油桶
    和打火機都是被告的等語（見警卷第21頁至第25頁；偵卷第
    53頁；交易卷第175頁至第178頁）相符。且經本院勘驗告訴
    人報案錄音光碟明確，有本院勘驗筆錄在卷可參（見交易卷
    第164 頁）。而該汽油桶內確有微量液體，且經鑑定結果，
    檢出汽油成分，亦有內政部警政署刑事警察局110 年4月1日
    刑鑑字第1100022882號鑑定書（見偵卷第91頁）、高雄市政
    府警察局旗山分局110年4月28日高市警旗分偵字第11070630
    500 號函及檢附之員警職務報告、汽油桶照片及刑案勘察報
    告（見偵卷第85頁至第89頁、第93頁至第94頁）在卷可證。
    衡情被告和告訴人原先僅是在高雄市杉林區司馬路74巷口偶
    然相遇而發生口角爭執，若非被告在告訴人司馬路住處外有
    高舉汽油桶及打火機作勢點燃之舉止，導致衝突漸趨激烈，
    告訴人和張芳雄當不致合力壓制被告，並立即報警處理，以
    防止後續發生更大的危害，足認告訴人指訴被告在其司馬路
    住處高舉汽油桶及打火機作勢點燃以恐嚇乙節，堪以採信。
  ⒊此外，警方獲報到場處理時，告訴人及張芳雄仍持續壓制被
    告，告訴人隨即向員警表示汽油桶及打火機均為被告所有，
    且該等汽油桶與打火機均掉落在被告機車倒地處附近等情，
    有現場照片（見警卷第45頁至第47頁）、高雄市政府警察局
    旗山分局110年4月28日高市警旗分偵字第11070744400 號函
    及檢附之員警職務報告與被告機車、汽油桶及打火機現場分
    布位置照片在卷可稽（見偵卷第77頁至第83頁），參以被告
    於警詢時亦坦言汽油桶及打火機均是其所有乙節（警卷第12
    頁），足認汽油桶1個及打火機1支確實是被告所有無訛，被
    告後改稱打火機並非其所有云云（見偵卷第18頁、第66頁；
    審交易卷第49頁；交易卷第85頁），不足採信。另被告雖辯
    稱：伊於110年2月14日是要從高雄市○○區○○路00巷0○0
    號住處，前往位於高雄市○○區○○路000 號之中油加油站
    ，只是途中剛好行經告訴人司馬路住處云云（見審交易卷第
    49頁；交易卷第82頁、第162 頁）。然查，告訴人於本院審
    判程序證稱：被告從其高雄市○○區○○路00巷0○0號住處
    ，若要前往高雄市○○區○○路000 號之中油加油站，應該
    係要沿著台29線即旗甲公路直行行駛，根本不會行經伊司馬
    路住處，伊司馬路住處是在74巷巷子內，所以如果是行駛在
    旗甲公路，要再轉進巷內，才會抵達伊司馬路住處等語（見
    交易卷第169頁至第170頁）；核與高雄市政府警察局旗山分
    局110年9月22日高市警旗分偵字第11071645200 號函及檢附
    之員警職務報告、圖示（見交易卷第57頁至第60頁）、中油
    加油站杉林站街景照片、GOOGLE地圖、被告住處所在之司馬
    路73巷至中油加油站杉林站GOOGLE路線圖、被告住處所在之
    司馬路73巷至告訴人住處所在之司馬路74巷GOOGLE路線圖（
    見交易卷第143頁至第154頁、第157 頁），所顯示之被告住
    處、告訴人住處、前揭加油站相對位置及路線情形相符。可
    證被告若要從其高雄市○○區○○路00巷0○0號住處，前往
    位於高雄市○○區○○路000 號之中油加油站，正常行車路
    線根本不會行經高雄市杉林區司馬路74巷內之告訴人司馬路
    住處，被告上開所辯顯然虛妄，不足憑採，反而印證被告是
    刻意尾隨告訴人，前往告訴人住處尋釁。綜上各情，益徵被
    告確有以犯罪事實二所載之行為恐嚇告訴人之犯行。
  ㈢綜上所述，被告就犯罪事實一所為之任意性自白與事實相符
    ，足堪採信；被告就犯罪事實二所辯為臨訟卸責之詞，不足
    憑採。本案事證明確，被告上開犯行，均堪認定，皆應予依
    法論科。
三、論罪科刑
  ㈠按刑法第305 條之恐嚇罪，所稱以加害生命、身體、自由、
    名譽、財產之事，恐嚇他人者，係指以使人生畏怖心為目的
    ，而將加惡害之旨通知於被害人而言，且恐嚇係僅以通知加
    害之事使人恐佈為已足，不以行為人真有加害之意或付諸行
    動為必要。又該言語或舉動是否足以使他人生畏怖心，應依
    社會一般觀念衡量之，如行為人之言語、舉動，依社會一般
    觀念，均認係惡害之通知，而足以使人生畏怖心時，即屬當
    之。觀諸被告於犯罪事實二高舉汽油桶及打火機作勢點燃之
    行為。衡諸一般社會大眾對於該舉止之理解及感受，客觀上
    確實足以造成告訴人之恐懼不安，核屬恐嚇之言語及行為無
    訛。是核被告就犯罪事實一所為，係犯刑法第185條之3第1
    項第1款之不能安全駕駛動力交通工具罪；就犯罪事實二所
    為，係犯刑法第305條之恐嚇危害安全罪。
  ㈡被告就犯罪事實一、二分別所犯之不能安全駕駛動力交通工
    具罪、恐嚇危害安全罪，犯意各別，行為互殊，應予分論併
    罰。
  ㈢爰審酌被告前有殺人未遂、多次毒品案件等前科，有臺灣高
    等法院被告前案紀錄表在卷可佐（見交易卷第131頁至第142
    頁），素行非佳；其無視政府再三宣導不得酒後駕車之禁令
    ，於飲酒後騎乘機車在一般道路上，罔顧公眾交通安全，且
    吐氣中酒精濃度非低，所為危害行車安全非淺，且被告已是
    成年人，與告訴人發生口角爭執，竟仍不知控制情緒，稍有
    不滿即尾隨告訴人返家，並高舉汽油桶及打火機，作勢點燃
    ，造成告訴人深感恐懼不安，且於犯後未曾向告訴人表達歉
    意，而應給予一定之責難；兼衡其始終坦承犯罪事實一所示
    犯行、否認犯罪事實二所示犯行之犯後態度；暨審酌其高中
    肄業之智識程度，自陳入戒治所前在牧場養羊，一年薪資新
    臺幣10幾萬元，未婚，有一成年子女，與母親同住之家庭生
    活狀況（見交易卷第186 頁，被告於本院審判程序所述）等
    一切情狀，分別量處如附表一主文欄所示之刑並諭知易科罰
    金之折算標準，併斟酌被告所為之犯行係同一天所為，而有
    時、地上之關聯性，乃定其應執行之刑及易科罰金之折算標
    準如主文所示。
四、按供犯罪所用、犯罪預備之物或犯罪所生之物，屬於犯罪行
    為人者，得沒收之，刑法第38條第2 項前段定有明文。經查
    ，扣案如附表二所示之汽油桶1個及打火機1支，均為被告所
    有之物，已如前述，且為被告本案犯罪事實二犯罪所用之物
    ，爰依刑法第38條第2項前段規定，於附表一編號2所示之犯
    罪事實二主文欄中均宣告沒收之。
據上論斷，應依刑事訴訟法第299條第1 項前段，刑法第185條之
3第1項第1款、第305條、第41條第1項前段、第8項、第51條第5
款、第38條第2項前段，刑法施行法第1條之1第1項，判決如主文
。
本案經檢察官陳俐吟提起公訴，檢察官梁詠鈞到庭執行職務。
中    華    民    國   111    年    1     月    28    日
                  刑事第三庭  審判長法  官  張瑋珍
                                    法  官  羅婉怡
                                    法  官  翁碧玲
以上正本證明與原本無異。
如不服本判決應於收受判決後 20 日內向本院提出上訴書狀，並
應敘述具體理由。其未敘述上訴理由者，應於上訴期間屆滿後
20 日內向本院補提理由書 (均須按他造當事人之人數附繕本)「
切勿逕送上級法院」。
中    華    民    國   111    年    1     月    28    日
                                    書記官  鄭珓銘
附錄本案論罪科刑法條
中華民國刑法第185條之3
駕駛動力交通工具而有下列情形之一者，處二年以下有期徒刑，
得併科二十萬元以下罰金：
一、吐氣所含酒精濃度達每公升零點二五毫克或血液中酒精濃度
達百分之零點零五以上。
二、有前款以外之其他情事足認服用酒類或其他相類之物，致不
能安全駕駛。
三、服用毒品、麻醉藥品或其他相類之物，致不能安全駕駛。
因而致人於死者，處三年以上十年以下有期徒刑；致重傷者，處
一年以上七年以下有期徒刑。
曾犯本條或陸海空軍刑法第五十四條之罪，經有罪判決確定或經
緩起訴處分確定，於五年內再犯第一項之罪因而致人於死者，處
無期徒刑或五年以上有期徒刑；致重傷者，處三年以上十年以下
有期徒刑。
中華民國刑法第305條
以加害生命、身體、自由、名譽、財產之事恐嚇他人，致生危害
於安全者，處二年以下有期徒刑、拘役或九千元以下罰金。
【附表一】
┌─┬─────┬──────────────────┐
│編│犯罪事實  │主                                文│
│號│          │                                    │
├─┼─────┼──────────────────┤
│1 │犯罪事實一│張東城犯不能安全駕駛動力交通工具罪，│
│  │          │處有期徒刑參月，如易科罰金，以新臺幣│
│  │          │壹仟元折算壹日。                    │
├─┼─────┼──────────────────┤
│2 │犯罪事實二│張東城犯恐嚇危害安全罪，處有期徒刑伍│
│  │          │月，如易科罰金，以新臺幣壹仟元折算壹│
│  │          │日。                                │
│  │          │扣案如附表二所示之物均沒收。        │
└─┴─────┴──────────────────┘
【附表二】扣押物品目錄表（見警卷第33頁）
┌──┬───┬──┬───┐
│編號│扣案物│數量│所有人│
├──┼───┼──┼───┤
│1   │汽油桶│1個 │張東城│
├──┼───┼──┼───┤
│2   │打火機│1支 │張東城│
└──┴───┴──┴───┘